【裁判字號】    98,訴,584
【裁判日期】    981203
【裁判案由】    返還消費借貸款
【裁判全文】
臺灣嘉義地方法院民事判決               98年度訴字第584號
原      告  乙○○
被      告  甲○○
上列當事人間請求返還消費借貸款事件，本院判決如下：
    主  文
被告應給付原告新臺幣壹佰貳拾萬元，及自民國九十八年十月二
十日起至清償日止，按年息百分之五計算之利息。
訴訟費用由被告負擔。
    事  實
甲、原告方面：
  一、聲明：如主文所示。
  二、陳述：被告甲○○於民國89年至91年間，陸續簽發支票委
      託原告乙○○代為持向他人調現借款，嗣因支票跳票，由
      原告代為清償，被告為此於98年8 月28日，書立字據承認
      積欠原告新台幣（以下同）120 萬元，願意按月償還原告
      3,000 元承諾返還原告，詎料被告嗣後反悔拒不還款，經
      調解及一再催討，均置之不理。
  三、證據：提出被告書立字據、嘉義市西區調解委員會98年10
      月2 日調解不成立證明書各1 份（均為影本）為證。
乙、被告方面
  一、聲明：原告之訴駁回。
  二、陳述：被告與原告是30年舊識、同學、朋友，且為姻親，
      於98年8 月28日為協助原告挽回即將破裂之婚姻，始書立
      原告所提字據，且為求自保，被告於前揭字據故意將姓名
      署名為王淑「慧」而非被告真正姓名王淑「」，被告並
      未積欠原告任何債務。
  三、證據：提出被告甲○○之國民身份證、全民健康保險卡正
      反面影本各1 份為證。
    理  由
一、本件原告主張之事實，已據其提出被告自承為其書立之前開
    字據1 份為證，被告並自承曾為本件原告所指債務，於98年
    9 月21日與原告前往嘉義市西區調解委員會調解；及曾於98
    年9 月初，在電話中詢問原告名下帳戶帳號，以利被告匯款
    入戶償債等情在卷（見本院卷第27頁、98年11月19日言詞辯
    論筆錄第2 頁），堪信為真實。
三、被告雖辯稱：係為助原告挽回瀕臨破裂婚姻，始虛偽書立上
    開字據承認債務云云，惟此為原告所否認，又與常情相違，
    被告復未能舉證以實其說；參以被告自承高職畢業，擺攤為
    生已達10年之久，應為智慮成熟，交易經驗豐富之成年人；
    被告甚至在前開書立借據時故意將姓名之「」誤寫為「慧
    」以為自保（參見被告提出之國民身分證、全民健康保險卡
    ），更足徵見被告思慮縝密，遠較具通常知識、經驗之社會
    交易大眾更為精明。倘被告並未積欠原告任何債務，又豈會
    書立字據承認債務，陷自己於法律上之不利地位，甚而在98
    年9 月初，為依約分期匯款償債之便，在電話中詢問原告供
    匯款使用之帳戶帳號。被告上開所辯，顯為臨訟虛捏、推諉
    之詞，委無足採。
四、按「清償期，除法律另有規定或契約另有訂定，或得依債之
    性質或其他情形決定者外，債權人得隨時請求清償，債務人
    亦得隨時為清償。」、「給付有確定期限者，債務人自期限
    屆滿時起，負遲延責任。」、「遲延之債務，以支付金錢為
    標的者，債權人得請求依法定利率計算之遲延利息。但約定
    利率較高者，仍從其約定利率。」，分為民法第315 條、第
    229 條第1 項、第233 條第1 項所明文規定。觀諸前揭被告
    書立字據內文為：「本人王淑慧欠乙○○金額新台幣壹佰貳
    拾萬元整願意每月償還參仟元整」，則原告對於本件債務自
    得隨時請求清償，原告既以本件起訴狀繕本送達為請求之意
    思表示，並於98年10月19日送達被告，被告自應自送達翌日
    之98年10月20日起負遲延責任，而給付按週年率百分之五計
    算之遲延利息。
五、從而原告依消費借貸請求被告給付借款120 萬元，並自起訴
    狀繕本送達翌日之98年10月20日起至清償日止，按年息百分
    之五計算之利息，為有理由，應予准許。
六、據上論結：本件原告之訴為有理由，依民事訴訟法條第78條
    判決如主文。
中    華    民    國    98    年    12    月    3     日
                  民事第二庭法  官  陳思睿
以上正本係照原本作成。
如對本判決上訴須於判決送達後20日內向本院提出上訴狀。
中    華    民    國    98    年    12    月    3     日
                            書記官  張富


司法院資訊處製作；財團法人民間司法改革基金會備份。
